最高法院刑事判決　　　　　　九十四年度台上字第四四六一號
　　上　訴　人　甲○○
　　　　　　　　　　　　號9樓.
　　　　　　　　　　　　（另案於台灣台北監獄執行中）
上列上訴人因強盜案件，不服台灣高等法院中華民國九十四年六
月八日第二審判決（九十四年度上訴字第一四００號，起訴案號
：台灣桃園地方法院檢察署九十三年度偵字第一五三三二號、第
一五七二九號、第一八五八八號），提起上訴，本院判決如下：
    主  文
上訴駁回。
    理  由
按刑事訴訟法第三百七十七條規定，上訴於第三審法院，非以判
決違背法令為理由，不得為之。是提起第三審上訴，應以原判決
違背法令為理由，係屬法定要件。如果上訴理由狀並未依據卷內
訴訟資料，具體指摘原判決不適用何種法則或如何適用不當，或
所指摘原判決違法情事，顯與法律規定得為第三審上訴理由之違
法情形，不相適合時，均應認其上訴為違背法律上之程式，予以
駁回。本件上訴人甲○○上訴意旨略稱：(一)、被害人陳秀霞於偵
查中陳稱：「我皮包被他們拿走時裡面還有現金至少有新台幣（
以下同）八千元，名片夾內有備用之二千元，但他們最後將皮包
還給我時現金已經不見了。」意指其係事後始發現皮包內之現金
不見，不知由何人取走，但其於第一審證稱：「胖的歹徒就把我
的皮包拿到梳妝台上翻，還把錢拿到我面前問我就這些嗎？」前
後所述矛盾，自不能證明其現金確實不見之事實。(二)、本件被害
人並未能證明其身上確有現金八千元，且共犯黃家勇未到案說明
案情，既無人證亦無物證可資證明黃家勇有取走被害人上開現金
，該現金亦確非上訴人或黃家勇取走，原判決卻逕為上開認定，
自與卷內事證不符。(三)、原判決指上訴人於警訊坦承：「八千元
是黃家勇拿走，沒分給我」等語，然上訴人於警訊時確實不知被
害人之現金被取走之事，亦未見黃家勇拿走該現金，筆錄所載「
錢是黃家勇拿走」係警方之用語，並非上訴人之陳述，此部分與
警訊之錄音、錄影不符，自不得作為證據。(四)、上訴人雖於警訊
中稱：「在本案中原是要押被害人然後拿提款卡領錢，但被害人
沒有提款卡，然後怕被害人報警才拍照恐嚇被害人不得報警」云
云，其實此非上訴人原意。上訴人原僅意圖恐嚇取財而已，係上
訴人欲行投案，經與被害人之夫聯絡，至其公司，被害人之夫即
要求上訴人將底片交予被害人，並表示上訴人不得向警方陳稱有
至該公司，若警方詢問，要答稱當時相機內並未裝底片，只是做
樣子，目的在騙被害人拿錢出來而已。上訴人因相信被害人之夫
，遂依其所言陳述，法院始誤認上訴人係強盜被害人之財物。實
則上訴人係在被害人夫之公司被查獲，並非在街口，此部分請傳
訊被害人之夫及相關之電話通聯紀錄證明之。又被害人之夫要求
上訴人為上開陳述，是否屬以不正方法取得之證詞？警方於訊問
上訴人時，遇有爭執或不順其意，即停掉錄音，以脅迫、利誘之
方式訊問上訴人，必上訴人依其方式回答，始繼續製作筆錄，此
部分警方亦係以不正方法為訊問。(五)、再據被害人之友人傳達予
上訴人知悉，被害人於案發時，係誤認其皮包內有現金二萬八千
元，嗣於取回皮包時發現其內僅剩二萬元，因一時緊張，始誤認
有八千元為共犯黃家勇取走，於第一審並證稱有看到共同被告拿
走現金，然此僅為其推測之詞。果共同被告確有取走八千元，何
以未一併將二萬元拿走？可見被害人所述並不合理，檢察官及被
害人既未能證明被害人有損失現金八千元情事，被害人事後亦表
示其不確定是否有現金被取走，此部分復未在上訴人身上查扣贓
物，自無從證明上訴人有參與強盜犯行，請求再訊問被害人到案
說明以釐清事實。(六)、原判決指上訴人雖稱遭人槍擊受傷但於審
理時清楚應答，並無其所稱之右眼與右耳幾已毫無功能而只看到
黃家勇取皮包而未看到黃家勇取錢之可能，但上訴人係右眼失明
，視線範圍僅為正常人之一半，此與原判決之論述無關，鈞院若
對上訴人所提出之病歷證明懷疑，可請專業醫師予以鑑定等語。
惟查證據之取捨與其證明力之判斷，以及事實有無之認定，屬事
實審法院之職權，苟其取捨證據與判斷證據證明力並不違背經驗
法則及論理法則，即不容任意指為違背法令，而執為第三審適法
之上訴理由。本件原判決認定上訴人有原判決事實欄所載之加重
強盜犯行，係以被害人於警訊、偵查、第一審之指述及上訴人坦
承持刀與共犯黃家勇強押被害人至賓館，就黃家勇取走被害人現
金約八千元部分，亦據被害人證述被害經過及共犯（黃家勇）將
其皮包拿到梳妝台上翻，並將錢拿出後，還將錢拿至其面前詢問
「就這些嗎？」等情甚詳，參酌上訴人坦承與黃家勇一開始即計
畫要綁架被害人再以其金融卡提領款項，且有看到黃家勇翻（被
害人）皮包，上訴人原意即計畫強盜，而黃家勇強取被害人財物
時，上訴人在旁持刀壓制被害人，在有限之空間內，上訴人對黃
家勇強取被害人財物自無不知之理，另有翻拍照片附卷可佐，足
見被害人之指訴屬實，至其是否分得贓款，並不影響其共同正犯
之認定等證據，予以綜合判斷，認上訴人成立刑法第三百零二條
第一項以非法之方法剝奪人之行動自由罪、第三百三十條第一項
攜帶兇器加重強盜罪，並依牽連犯從一重論以加重強盜罪，於法
定刑內量處其刑，已詳敘其所憑之證據及認定之理由，並指駁說
明上訴人否認犯罪，所辯為卸責之詞，所為論斷，均有卷存證據
資料可資覆按，從形式上觀察，原判決此部分並無違背法令情形
。況上訴人於第一審被害人證言後，亦表示：「證人（指被害人
）講的都是事實」（第一審卷第五十六頁），被害人並進一步證
稱：「（審判長問：你當場有無看到皮包內的現金被胖的歹徒取
走？）有，他把錢拿出來之後，還把錢拿到我面前問我說就這些
嗎？」、「（檢察官答：請求補充訊問證人陳秀霞：你在賓館內
，胖的歹徒拿錢問你是否有其他錢時，你表示沒有，該名胖的歹
徒是否接著直接問你還有沒有金融卡？）是的。（檢察官：胖的
歹徒問你這些話時，另一名蒙面的歹徒是否就在你身旁，均有見
聞此事？）是的，他就在我旁邊，都聽到、看到」等語，上訴人
雖同在庭，但並未即對被害人之上開證言提出異議，第一審審判
長嗣詢問上訴人「對證人陳秀霞所述有何意見？」上訴人則答「
無」（同卷第五十七頁至第五十九頁），是原判決以被害人之指
訴及上訴人在場與聞黃家勇取款經過等，據以認定被害人所述屬
實，所為論斷並無不依憑證據之情形，亦與上訴人視力功能有無
受損、受損範圍無關。至上訴意旨以被害人於偵查中證稱其拿回
皮包時現金已不見乙節，與被害人於審判中證稱目睹胖的歹徒將
其皮包拿到梳妝台翻找並拿走現金等，二者並不矛盾，原判決以
事實已明，未俟共犯黃家勇到案即為判決，亦無認定與卷內事證
不符可言。又上訴人既事前謀議，並與黃家勇為強盜行為之分擔
，自不影響其共犯刑責及原判決結果，上訴人於警訊中是否坦承
：「八千元是黃家勇拿走，沒分給我」等語，亦無礙原判決之認
定。另上訴人於第一審陳稱其警訊、偵查所述為實在（第一審卷
第十四頁、第三十二頁、第三十三頁、第五十九頁），並稱：「
（法官問：警察在幫你製作警訊筆錄時，有無對你施以強暴脅迫
？有無非法取供？）沒有」（同卷第三十三頁），至原審亦未再
提出爭執，於原審對被害人之證述內容，亦未爭執其真實性（原
審卷第六十三頁），其於上訴本院始主張其於警訊之陳述非其原
意，且係因被害人之夫之誤導、警方之利誘、脅迫；據他人轉達
，被害人係誤認被取走八千元，被害人之皮包內原有二萬八千元
云云，顯均非依據卷內之證據資料所為之具體指摘。又本院為法
律審，上訴人於上訴本院始又請求調閱相關之電話通聯紀錄、再
傳訊被害人及其夫、請求專業醫師鑑定上訴人視力受損情形，此
部分顯然於原判決結果無影響，是此部分上訴意旨亦非適法之第
三審上訴理由。上訴意旨置原判決所為明白論斷於不顧，憑其個
人之意見，就原判決理由已經詳細說明之事項，及原審採證認事
之職權行使，漫事爭執，難認已符合首揭法定之第三審上訴要件
。本件上訴違背法律上之程式，應予駁回。
據上論結，應依刑事訴訟法第三百九十五條前段，判決如主文。
中　　華　　民　　國　九十四　年　　八　　月　 十八 　日
                      最高法院刑事第二庭
                          審判長法官  董　明　霈
                                法官  林　茂　雄
                                法官  張　祺　祥
                                法官  呂　永　福
                                法官  郭　毓　洲
      本件正本證明與原本無異
                                      書  記  官
中　　華　　民　　國　九十四　年　　八　　月　二十二　日
                                                      Ｅ
